【裁判字號】    99,上訴,2014
【裁判日期】    990819
【裁判案由】    違反槍砲彈藥刀械管制條例
【裁判全文】
臺灣高等法院刑事判決                99年度上訴字第2014號
上  訴  人  臺灣桃園地方法院檢察署檢察官
被      告  甲○○
指定辯護人  本院公設辯護人王永炫
上列上訴人因被告違反槍砲彈藥刀械管制條例案件，不服臺灣桃
園地方法院99年度訴字第104號，中華民國99年4月8日第一審判
決（起訴案號：臺灣桃園地方法院檢察署98年度偵字第16559號
），提起上訴，本院判決如下：
    主  文
上訴駁回。
    事  實
一、甲○○明知可發射子彈具有殺傷力之制式手槍及子彈與改造
    子彈，分別屬槍砲彈藥刀械管制條例第四條第一項第一款及
    第二款所列管之槍砲及彈藥，非經中央主管機關許可均不得
    持有，竟基於持有槍、彈之犯意，於民國80年間某日，在彰
    化縣某處，自某真實姓名年籍不詳自稱何智全之成年男子處
    ，收受如附表一、二各編號所示具殺傷力之制式半自動手槍
    一支（含彈匣一個）、制式子彈二顆及非制式子彈二顆後，
    藏放在其位於桃園縣大園鄉○○路600巷11號5樓之2 住處附
    近某空地或其他地點，而均未經許可持有之。嗣其因違反麻
    醉藥品管理條例案件，於86年9月1日經臺灣板橋地方法院以
    八十六年度訴字第六四一號判決判處應執行有期徒刑三年二
    月，經上訴後，由臺灣高等法院於87年3 月30日以八十六年
    度上訴字第六四五一號判決上訴駁回確定，於87年6 月30日
    入監，嗣於89年3月30日因縮短刑期假釋出監，於90年5月27
    日保護管束期滿（未構成累犯），仍繼續持有附表一、二各
    編號所示之槍彈。迨於98年7月22日凌晨0時30分許，甲○○
    自上開桃園縣住處外出時，為警發覺形跡可疑而上前盤查，
    其於有偵查犯罪職權之公務員發覺其持有如附表一、二各編
    號所示槍彈之犯行前，主動向員警自首犯罪，並主動供出其
    身上持有如附表一、二各編號所示之槍彈（其中附表二各編
    號所示之子彈，因鑑驗時試射擊發，已不具完整結構而失其
    效能）而為警當場查獲，並扣上開非法持有之槍彈。
二、案經桃園縣政府警察局桃園分局報請臺灣桃園地方法院檢察
    署檢察官偵查起訴。
    理  由
壹、程序部分：
    按被告以外之人於審判外之言詞或書面陳述，除法律有規定
    者外，不得作為證據；被告以外之人於審判外之陳述，雖不
    符合同法第159條之1至第159條之4之規定，但經當事人於審
    判程序同意作為證據，法院審酌該言詞陳述或書面陳述作成
    時之情況，認為適當者，亦得為證據，刑事訴訟法第159條
    第1項及第159條之5分別定有明文。本件判決所引用被告以
    外之人於審判外之陳述（包含書面陳述），雖屬傳聞證據，
    惟被告於原審及本院審判程序同意作為證據，本院審酌上開
    證據資料製作時之情況，尚無違法不當之瑕疵，亦認為以之
    作為證據應屬適當，依刑事訴訟法第159條之5第1項規定，
    應認均有證據能力，合先敘明。
貳、實體部分：
一、訊據被告甲○○除就開始持有之時間之供述有所差異外，對
    其他犯情則於警詢、偵查及原審審理時及本院審理時均坦承
    不諱（見偵查卷第4頁至5頁、第27頁、第35至36頁，原審審
    訴卷第18頁反面，原審卷第26頁、本院99年6月29日準備程
    序筆錄、7月29日審理筆錄），且有現場照片附卷供參（見
    偵查卷第15至18頁），及如附表一、二各編號所示之槍彈扣
    案足佐。而扣案如附表一、二各編號所示之槍彈，經送請內
    政部警政署刑事警察局鑑驗結果，送鑑如附表一編號一所示
    之手槍認係口徑9mm（0.380吋）制式半自動手槍，為義大利
    BERETTA廠84B型，槍號遭磨滅，經以電解腐蝕法重現結果，
    因磨滅過深無法重現；槍管內具六條右旋來復線，擊發功能
    正常，可供擊發同口徑制式子彈使用，認具殺傷力。又送鑑
    如附表一編號二及附表二編號一所示之二顆子彈，均係非制
    式子彈，由金屬彈殼組合直徑7.9±0.5mm金屬彈頭而成，採
    樣如附表二編號一所示之一顆子彈試射，可擊發，具殺傷力
    。再送鑑如附表一編號三及附表二編號二所示之二顆子彈，
    均係口徑0.380吋制式子彈，彈底具撞擊痕跡，採樣如附表
    二編號二所示之一顆子彈試射，可擊發，認具殺傷力，有該
    局98年9月3日刑鑑字第0980103736號函在卷可按（見偵查卷
    第37至38頁反面）。又上揭送驗而未經試射之如附表一編號
    二、三所示之非制式子彈一顆、及制式子彈一顆，因未發現
    有瑕疵足以影響其功能，且其組成形式、外觀及結構亦與業
    經試射而認具殺傷力之子彈相近，有上開鑑驗書所附編號八
    至十一之照片在卷為憑（見偵查卷第41頁反面），堪認因鑑
    定採樣所餘如附表一編號二、三所示未經試射之子彈，亦具
    殺傷力。再就扣案如附表一編號一所示彈匣上採到之一枚掌
    紋，經送請同上鑑定機關鑑定後，與被告指紋卡之左手掌掌
    紋相符，有該局98年8月27日刑紋字第0980114317號鑑驗書
    在卷供參（見偵查卷第48至51頁）。
二、又被告於98年7 月22日檢察官訊問時雖供稱：查獲之槍彈約
    88年左右取得云云（見偵查卷第27頁），然其嗣後於98年9
    月18日檢察事務官詢時則改稱：取得槍彈之時間我忘了，前
    稱88年取得是因為是親戚留下云云（見偵查卷第36頁），後
    於本院審理時又供稱：這些槍彈大約是76年那時候，我有個
    親戚交給我的，他已經死了云云（見原審卷第26頁），其所
    述取得槍彈之時間點前後矛盾，是扣案如附表一、二各編號
    所示所示之槍彈，是否確係被告於88年間取得，已非無疑。
    再佐以被告於87年6月30日即已因違反麻醉藥品管理條例案
    件入監，於89年3月30日始因縮短刑期假釋出監，有臺灣高
    等法院被告前案紀錄表在卷供參，顯見其所述槍彈係於88年
    間取得云云，並無可能。而依被告於警詢時供稱：扣案之槍
    彈是我一個過往的親友何智全大約在80年間在彰化縣交給我
    等語（見偵查卷第4頁反面），再佐以其於98年7月22日檢察
    官訊問時供稱：何智全於80年間已經被槍殺往生等語（見偵
    查卷第27頁），及於原審98年12月10日行準備程序時供稱：
    我服刑之前他就交給我等語（見原審審訴卷第18頁反面）綜
    合觀之，顯見被告於警詢時所述在80年間取得，較為可採。
三、論罪部分：
（一）按持有槍砲為長時間之繼續，乃行為之繼續而非狀態之繼
      續，故如未受允准，持有槍砲而無正當理由之行為持續長
      時間，於終止持有前，均在其犯罪行為實施中。其間法律
      縱有變更，其行為既繼續實施至新法施行以後，即與犯罪
      後法律有變更之情形不同，不生新舊法比較適用之問題（
      最高法院七十五年台上字第三三七○號、九十五年度台上
      字第三四六一號判決要旨參照）。查本件被告自80年間某
      日起無故持有如附表一、二各編號所示之槍彈，其時間雖
      係在槍砲彈藥刀械管制條例第七條及同法第十二條於97年
      11月26日修正公布施行前，與刑法於95年7月1日修正公布
      施行前，然其持有之行為繼續至98年7月22日自首報繳時
      止，已在上揭槍砲彈藥刀械管制條例與刑法修正公布施行
      後，揆諸上開說明，應直接適用新法之規定，合先敘明。
（二）按受徒刑之執行完畢，或一部之執行而赦免後，五年以內
      故意再犯有期徒刑以上之罪者，為累犯，加重本刑至二分
      之一，刑法第四十七條第一項定有明文。又槍砲彈藥刀械
      管制條例第九條第三項之未經許可無故持有魚槍罪，其持
      有之繼續，為行為之繼續，而非狀態之繼續，亦即一經非
      法持有魚槍，該罪雖告成立，但其完結，須繼續至持有行
      為終了時為止。而犯該條項之罪，有無累犯之適用，自亦
      應以其持有行為終了時，是否在前案受有期徒刑執行完畢
      後五年以內以決之（最高法院八十一年度台非字第一八一
      號、九十年度台非字第二一號、九十八年度台上字第二三
      五二號判決要旨參照）。查被告雖於80年間開始持有如附
      表一、二各編號所示之槍彈，且期間亦有如事實欄所載之
      前案及執行紀錄，而於90年5月27日假釋付保護管束期滿
      未經撤銷確定，有臺灣高等法院被告前案紀錄表在卷供參
      ，惟其遭查獲持有如附表一、二各編號所示槍彈時，即為
      其持有行為終了時，係在前述案件保護管束期滿後逾五年
      後之98年7月22日（見偵查卷第2頁），是依上開說明，
      本件即無累犯之適用，附此敘明。
（三）核被告所為，係犯槍砲彈藥刀械管制條例第七條第四項之
      未經許可持有手槍罪及同法第十二條第四項之未經許可持
      有子彈罪。其以一持有之行為，同時持有如附表一、二各
      編號所示之槍彈，而觸犯上開二罪名，應依刑法第五十五
      條想像競合犯之規定，從一重之未經許可持有手槍罪處斷
      。次按犯槍砲彈藥刀械管制條例罪自首，並報繳其持有之
      全部槍砲、彈藥、刀械者，減輕或免除其刑，槍砲彈藥刀
      械管制條例第十八條第一項定有明文。查被告於警方盤查
      時，坦承其身上持有如附表一、二各編號所示之槍彈並報
      繳之，有桃園縣政府警察局桃園分局99年3月24日桃警分
      刑字第0991019510號函附員警之職務報告在卷可佐（見本
      院卷第15至15-1頁），是被告所為已符合上開條例第十八
      條第一項所定自首報繳之要件，惟因被告擁槍自重多年，
      且係因員警在其住處電梯口盤查時，已無法躲避，始自動
      報繳上開槍彈，故本院認僅依前揭規定減輕其刑為已足。
四、原審審酌槍、彈均具有顯在之危險性，然被告竟無視法律之
    禁止，於80年間某日自真實姓名年籍不詳自稱何智全之成年
    男子取得如附表一、二各編號所示之槍彈而持有至其報繳為
    止，其持有之持間甚長，對社會治安危害非微，惟念其犯後
    猶能坦承犯行，並自首報繳上開槍彈與其犯罪動機、目的、
    手段等一切情狀，量處被告有期徒刑三年，併科罰金新臺幣
    十萬元，並就罰金部分諭知易服勞役之折算標準。而扣案如
    附表一各編號所示具有殺傷力之手槍及採樣試射所餘之子彈
    ，均係被告持有之違禁物，應依刑法第三十八條第一項第一
    款之規定宣告沒收。至鑑定時試射如附表二各編號所示之子
    彈，因均已不具有子彈之完整結構，失去其效能，堪認現已
    不具殺傷力，爰不予宣告沒收，均無不合，原審認事、用法
    、量刑均稱妥適。
五、檢察官提起上訴，認為刑法第47條第1項規定受徒刑之執行
    完畢，或一部之執行而赦免後，5年以內故意再犯有期徒刑
    以上之罪者，為累犯，加重本刑至2分之1，考諸累犯加重規
    定之立法理由係因犯罪行為人之刑罰反應力薄弱，需再延長
    其矯正期間，以助其重返社會，並兼顧社會防衛之效果，是
    所著重者係刑罰效果是否足以矯正犯罪行為人之惡性（或反
    社會性），並以行為人是否於前案有期徒刑（下稱刑罰）執
    行完畢後之5年內再犯，作為判定前案刑罰矯正效果之形式
    標準。而原判決所援引上揭最高法院判決，固均明示須以行
    為人持有槍枝行為之終了時，是否在前案刑罰執行完畢後5
    年內，以決定有無累犯之適用，然細查上揭判決所憑之事實
    ，並無持有行為終了於行為人前案刑罰執行完畢後逾5年者
    ，故是否可據此認定持有行為終了於前案刑罰執行完畢後逾
    5年者，即無累犯之適用，尚非無疑，況依「舉輕明重」之
    法理，因未經許可持有槍枝係屬「犯罪行為」之繼續，並非
    犯罪狀態之繼續，若行為人於前案刑罰執行完畢前即持有槍
    枝，並於執行完畢後5年內遭查獲，尚須依法論以累犯，則
    行為人於前案刑罰執行完畢逾5年後始遭查獲者，其犯罪行
    為之持續性及社會法益侵害性均更甚於前者，益徵前案刑罰
    執行效果不足以矯正行為人之惡性，自更須論以累犯，方符
    刑法累犯加重刑罰之立法意旨，否則，亦會產生持有（槍彈
    ）時間短者須依累犯加重，持有時間長者（法益危害性較大
    ）不須加重其刑之不公平結果，而難謂無違反平等原則之虞
    。是本件被告遭查獲持有扣案槍彈之時間雖係在其前案保護
    管束期滿後逾5年，因其持有槍彈之行為於刑罰執行完畢5年
    內仍均持續，自應適用累犯規定加重其刑，惟原判決於本案
    未適用累犯規定，容有判決不適用法規之違誤。然查，刑法
    對於所規範的對象，本係基於法定原則的規範，限定在行為
    ，而非對於行為人，且罪責原則亦限定行為人所應受刑事制
    裁的根本者，亦在於行為所在之可罰性，是以刑法的主要處
    罰原則，係建構以法法定原則為指導的行為刑法與罪責原則
    上，是本件被告是否構成累犯應以被告持有槍、彈之行為作
    為判斷累犯之依據，而並非如檢察官所言益徵前案刑罰執行
    效果不足以矯正行為人之惡性，自更須論以累犯，方符刑法
    累犯加重刑罰之立法意旨云云，顯然並不符合刑法法定原則
    是以「行為」為原則，是依據前揭最高法院判決意旨被告未
    經許可無故持有本案槍、彈其持有之繼續，為行為之繼續，
    而非狀態之繼續，亦即一經非法持有槍、彈，犯罪雖告成立
    ，但其完結，須繼續至持有行為終了時為止，而有無累犯之
    適用，自亦應以其持有行為終了時，是否在前案受有期徒刑
    執行完畢後五年以內以決之而做判斷，是本件被告，係在前
    述案件保護管束期滿後逾五年後之98年7月22日被警查獲，
    本件即無累犯之適用。檢察官之上訴為無理由，應予駁回。
據上論斷，應依刑事訴訟法第368條，判決如主文。
本案經檢察官李金定到庭執行職務
中    華    民    國    99    年    8     月    19    日
                  刑事第三庭審判長法  官   陳博志
                                  法  官   許文章
                                  法  官   陳德民
以上正本證明與原本無異。
如不服本判決，應於收受送達後十日內向本院提出上訴書狀，其
未敘述上訴之理由者並得於提起上訴後十日內向本院補提理由書
（均須按他造當事人之人數附繕本）「切勿逕送上級法院」。
                                  書記官   高麗雯
中    華    民    國    99    年    8     月    19    日
附錄本案論罪科刑法條全文：
槍砲彈藥刀械管制條例第七條第四項
未經許可，持有、寄藏或意圖販賣而陳列第 1 項所列槍砲、彈
藥者，處 5 年以上有期徒刑，併科新臺幣 1 千萬元以下罰金。
槍砲彈藥刀械管制條例第十二條第四項
未經許可，持有、寄藏或意圖販賣而陳列子彈者，處 5 年以下
有期徒刑，併科新台幣 300 萬元以下罰金。
附表一：
┌──┬───────┬──────────────────┐
│編號│物品名稱及數量│備註                                │
├──┼───────┼──────────────────┤
│ 一 │制式手槍一支（│扣案，係口徑9mm（0.380吋）制式半自動│
│    │含彈匣一個）  │手槍，為義大利BERETTA 廠84B 型，槍號│
│    │              │遭磨滅，經以電腐蝕法重現結果，因磨滅│
│    │              │過深無法重現；槍管內具六條右旋來復線│
│    │              │，擊發功能正常，可供擊發同口徑制式子│
│    │              │彈使用，認具殺傷力（槍支管制編號：  │
│    │              │0000 000000 號）                    │
├──┼───────┼──────────────────┤
│ 二 │非制式子彈一顆│扣案，係非制式子彈，由金屬彈殼組合直│
│    │              │徑7.9±0.5mm金屬彈頭而成，採樣如附表│
│    │              │二編號一所示一顆子彈試射，可擊發，具│
│    │              │殺傷力。                            │
├──┼───────┼──────────────────┤
│ 三 │制式子彈一顆  │扣案，係口徑0.380 吋制式子彈，彈底具│
│    │              │撞痕跡，採樣如附表二編號二所示之一顆│
│    │              │子彈試射，可擊發，認具殺傷力。      │
└──┴───────┴──────────────────┘
附表二：
┌──┬───────┬──────────────────┐
│編號│物品名稱及數量│備註                                │
├──┼───────┼──────────────────┤
│ 一 │非制式子彈一顆│扣案，係非制式子彈，由金屬彈殼組合直│
│    │              │徑7.9 ±0.5mm 金屬彈頭而成，經試射，│
│    │              │可擊發，具殺傷力。                  │
├──┼───────┼──────────────────┤
│ 二 │制式子彈一顆  │扣案，係口徑0.380吋制式子彈，彈底具 │
│    │              │撞痕跡，經試射，可擊發，具殺傷力。  │
└──┴───────┴──────────────────┘

司法院資訊處製作；財團法人民間司法改革基金會備份。
